臺灣宜蘭地方法院民事判決　　　　　　　　96年度訴字第46號
原　　　告　乙○○
訴訟代理人　丁○○
被　　　告　丙○○
法定代理人　甲○○
　　　　　　戊○○
上列當事人間撤銷贈與事件，本院於96年3 月28日言詞辯論終結
，判決如下：
    主  文
被告應將坐落宜蘭縣冬山鄉○○段九四一地號土地面積一一四點
零三平方公尺權利範圍全部、同段九四二地號土地面積四點三六
平方公尺權利範圍全部及其上同段一一二建號即門牌號碼宜蘭縣
冬山鄉○○路九十四號建物權利範圍全部之所有權移轉登記予原
告。
訴訟費用新臺幣壹萬柒仟壹佰參拾柒元由被告負擔。
    事實及理由
一、原告起訴主張：原告為被告之祖父，被告法定代理人係被告
    之父母，原告前於民國93年間，因不耐被告之父母再三請求
    ，將坐落宜蘭縣冬山鄉○○段941 地號土地面積114.03平方
    公尺權利範圍全部、同段942 地號土地面積4.36平方公尺權
    利範圍全部及其上同段112 建號即門牌號碼宜蘭縣冬山鄉○
    ○路94號建物權利範圍全部（以下簡稱系爭房地）之所有權
    贈與給被告，並辦畢所有權移轉登記，原告恐子媳不孝，於
    贈與上系爭房地同時，要求被告及其父母共同簽立「切結保
    證書」，保證系爭房地之所有權狀仍放在原告身邊；被告及
    其父母不得藉故補發活至金融機構借款擔保；被告及其父母
    應孝順原告；如原告欲將系爭房地移轉過戶予自己或買賣他
    人，被告及其父母不得異議。詎被告之父母不顧原告係雙眼
    失明之老人，旋即自行遷移至宜蘭縣羅東鎮○○○路260 號
    居住，鮮少探望原告，除請午餐店送來便當外，其餘生活大
    多由原告自理，且被告之父母明知系爭房地權狀在被告身邊
    ，竟代理被告謊稱遺失，向地政機關申請補發，有違承諾。
    系爭房地之贈與係附有負擔之贈與，被告及其父母不履行上
    開負擔，已屬違約，另該「切結保證書」係贈與契約之解除
    權行使條件，原告已寄送存證信函通知解除贈與契約，另依
    照「切結保證書」之約定，原告得直接請求被告及其父母無
    條件返還系爭房地。爰依據民法第412、419條規定及「切結
    保證書」約定之法律關係，請求被告將系爭房地所有權移轉
    登記予原告等語，並聲明：如主文第1項所示。
二、被告則以：我們是因為生活已經無法支應下去，我們經濟不
    許可，必須要出外到羅東做生意，我們也有要求原告到羅東
    一起住，但是原告不同意，我們也不能勉強原告。切結書是
    因為原告懷疑我們有借款，所以才簽立的。原告的生活費也
    需要我們支付，從94年開始就有給付每月新臺幣（下同）7,
    000 元。原告無謀生能力，生活費到最後還是要由我們子女
    來負擔。我們每天都有回去探望原告，且都有支應水電費等
    語，資為抗辯。並聲明：請求駁回原告之訴。
三、兩造不爭執之事實：
    原告主張系爭房地原本係其所有，嗣於93年間贈與給被告，
    並辦畢所有權移轉登記，原告同時要求被告及被告之父母簽
    立「切結保證書」之事實，業據原告提出系爭房地之土地、
    建物登記謄本及切結保證書乙份為證，被告對此亦不爭執，
    堪信屬實。
四、得心證之理由：
    原告主張被告及其父母違反承諾，不孝順原告，且擅自申請
    補發系爭房地之權狀，原告已撤銷贈與契約，並得依約請求
    被告將系爭房地辦理所有權移轉登記予原告等語。被告則辯
    稱係因經濟狀況而被迫搬離至羅東，要求原告一同前往而遭
    拒，且原告之相關生活費均由被告之父母支應，每月有付7.
    000元並非不願照顧原告等語。
（一）查切結保證書第4 點約定：如祖父（即原告）覺得欲將上
      列不動產（土地、房屋）移轉過戶於自己名下或買賣他人
      ，切結保證書人（即被告及其父母）不得異議，並完全配
      合，不能刁難遲延等語，此有原告提出之前述切結保證書
      在卷可憑，核其性質，應係被告及其父母與原告間因系爭
      房地之贈與契約所附之解除條件，如原告向被告及其父母
      為系爭房地所有權返還之請求或欲出賣他人之意思表示時
      ，即屬解除條件成就，系爭房地之贈與契約即失其效力，
      原告得依約請求被告及其父母配合辦理系爭房地所有權移
      轉登記事宜。原告業於95年9 月15日寄發存證信函通知被
      告及其父母撤銷贈與系爭房地之贈與，並請求依照切結保
      證書第4 點約定辦理返還贈與物之事實，此有原告提出之
      存證信函乙份為證，被告對此並無爭執，則原告已經對被
      告及其父母為解除贈與契約之意思表示，解除條件已經成
      就，系爭房地之贈與契約已失其效力，原告自得依照前述
      約定請求被告將系爭房地所有權移轉登記予原告。
（二）至原告另主張被告及其父母不孝順，違反贈與契約之負擔
      ，亦得依照民法第412、419條規定，依不當得利請求返還
      系爭房所有權等語，然切結保證書第3 點約定：被告及其
      父母要孝順原告，照顧長者，不能逆道而行，否則必遭天
      遣等語，該約定之內容欠缺具體而明確，難以認定被告及
      其父母遷移住處即屬構成違約之情事，則原告依照民法第
      條412、419條規定，主張被告及其父母違反負擔而撤銷贈
      與等語，尚不足採。
五、綜上所述，原告依據「切結保證書」第4 點約定，請求被告
    將系爭房地所有權辦理移轉登記予原告，為有理由，應予准
    許。又本件訴訟費用，僅有裁判費17,137元，應由被告負擔
    。本件事證已臻明確，兩造其餘攻擊防禦方法，核與判決結
    果無影響，爰不一一論述，併此敘明。
六、訴訟費用負擔之依據：民事訴訟法第78條。
中　　華　　民　　國　　96　　年　　4 　　月　　9 　　日
                  臺灣宜蘭地方法院民事庭
                      法　官　林俊廷
正本與原本無異。
如不服本判決須於判決送達後20日內提出上訴狀（須附繕本）。
中　　華　　民　　國　　96　　年　　4 　　月　　9 　　日
                      書記官　陳蒼仁
